【裁判字號】    98,台上,7314
【裁判日期】    981203
【裁判案由】    偽造文書
【裁判全文】
最高法院刑事判決            九十八年度台上字第七三一四號
上  訴  人  甲○○
選任辯護人  徐揆智律師
上列上訴人因偽造文書案件，不服台灣高等法院中華民國九十八
年八月四日第二審更審判決（九十八年度上更(三)字第六二號，起
訴案號：台灣桃園地方法院檢察署八十九年度偵字第五０八一、
一七四七一、一六六二八號、九十年度偵字第五四八五號），提
起上訴，本院判決如下：
    主  文
上訴駁回。
    理  由
按刑事訴訟法第三百七十七條規定，上訴於第三審法院，非以判
決違背法令為理由，不得為之。是提起第三審上訴，應以原判決
違背法令為理由，係屬法定要件。如果上訴理由書狀並未依據卷
內訴訟資料，具體指摘原判決不適用何種法則或如何適用不當，
或所指摘原判決違法情事，顯與法律規定得為第三審上訴理由之
違法情形，不相適合時，均應認其上訴為違背法律上之程式，予
以駁回。本件原判決撤銷第一審關於上訴人甲○○部分之科刑判
決，改判依修正前刑法牽連犯關係從一重仍論處上訴人共同行使
偽造私文書，足以生損害於公眾及他人罪刑，已詳敘認定犯罪事
實所憑之證據及其認定之理由，並對上訴人否認犯罪之辯詞，如
何不足採信，均已依據卷內資料，詳予指駁及說明，從形式上觀
察，並無任何違背法令之處，而證據之取捨及事實之認定，為事
實審法院之職權，苟其判斷無違經驗法則或論理法則，即不能任
意指為違法。原判決依憑上訴人之部分供述，證人即共同被告葉
麗玲、陳麗伶、吳邱清隆（均經判處罪刑確定）及林天富之陳述
，證人林春貴、李黃場、林文正、梁耀騰（原名梁經文）、林義
增之證言，卷附偽造之第一商業銀行蘆洲分行開立之二億三千萬
元（新台幣，下同）存款餘額證明、已蓋妥印章之空白餘額查詢
回函、偽造於民國八十八年四月二十一日分別存入一億元及一億
三千萬元存款紀錄之存摺內頁影本、以葉麗玲之夫陳志明之台灣
銀行帳戶兌領一千萬元支票之兌提紀錄、陳麗伶簽收之一千七百
萬元佣金收據、第一商業銀行蘆洲分行函檢附之太極光電半導體
股份有限公司活期帳戶之存款帳本資料、李黃場及邱清隆簽收三
百五十萬元之收據、法務部調查局九十三年七月十九日調科貳字
第九三二七九五五號鑑定通知書、安侯建業會計師事務所出具之
「太極光電半導體股份有限公司發行新股登記資本額查核報告書
」、經濟部公司執照，參酌卷內其他證據調查之結果，綜合判斷
，認上訴人確有如其事實欄所載之行使偽造私文書及違反公司法
（公司應收之股款股東並未實際繳納而以申請文件表明收足）之
犯行，已詳敘其取捨證據及認定事實之心證理由，所為論斷無違
經驗法則及論理法則，亦無所指認定犯罪事實不依證據及採證違
背證據法則之違法情形存在。又刑事訴訟法所稱依法應於審判期
日調查之證據，係指與待證事實有重要關係，在客觀上顯有調查
必要性之證據而言。上訴人於原審請求調閱比對第一商業銀行蘆
洲分行八十七年至九十年所開出之全部存款證明，以證明前述之
存款餘額證明並非偽造云云，原審以事證已臻明確，認無再為無
益調查之必要，已於理由內予以說明，不能任意指為違法。上訴
意旨，對於原判決上開偽造文書及違反公司法部分，究竟如何違
背法令，非依卷內資料為具體指摘，徒執陳詞，而為事實之爭辯
，並對原審採證認事之職權行使，任意爭執，難謂已符合首揭法
定上訴要件，其上訴違背法律上之程式，應予駁回。至上訴人另
犯與前述違反公司法部分有想像競合犯關係之刑法第二百十四條
使公務員登載不實罪部分，核屬刑事訴訟法第三百七十六條第一
款所列不得上訴於第三審法院之案件，得上訴之行使偽造私文書
及違反公司法部分之上訴，既非合法，本院自無從依審判不可分
原則，就前述不得上訴部分，併為實體上裁判，此部分之上訴，
自非法之所許，應併予駁回。
據上論結，應依刑事訴訟法第三百九十五條前段，判決如主文。
中    華    民    國  九十八  年   十二   月    三    日
                      最高法院刑事第十一庭
                          審判長法官  石  木  欽
                                法官  洪  佳  濱
                                法官  韓  金  秀
                                法官  段  景  榕
                                法官  周  煙  平
      本件正本證明與原本無異
                                      書  記  官
中    華    民    國  九十八  年   十二   月    七    日
                                                     ｍ


司法院資訊處製作；財團法人民間司法改革基金會備份。
